【裁判字號】    97,上易,832
【裁判日期】    970506
【裁判案由】    傷害
【裁判全文】
臺灣高等法院刑事判決                 97年度上易字第832號
上  訴  人
即  被  告  甲○○○○ ○○○.
選任辯護人  蔡兆誠    律師
            陳芳俞    律師
            許惠峰    律師
上列上訴人因傷害案件，不服臺灣臺北地方法院96年度易字第25
85號，中華民國97年3月10日第一審判決（起訴案號：臺灣臺北
地方法院檢察署96年度偵字第10132號），提起上訴，本院判決
如下：
    主  文
上訴駁回。
甲○○○○ ○○○○○○○○○○○ ○○○○○○○○緩刑貳年。
    事  實
一、甲○○○○ ○○○○○○○○○○○ ○○○○○○○○為位於台北市○○區○○路四
    段415號1樓「炬芯」餐廳負責人，而乙○○原為該餐廳之員
    工。民國96年2月28日凌晨零時許，在該餐廳內，甲○○○○ ○○○
    ○○○○○○○○ ○○○○○○○○ 以乙○○違反餐廳工作規則為由解雇乙
    ○○，且告知乙○○於結清工資後，立即離開餐廳，乙○○
    乃至櫃檯領取款項，並走進員工休息室內，嗣甲○○○○ ○○○○○○
    ○○○○○ ○○○○○○○○見乙○○遲未離開餐廳，頗為不悅，亦欲前
    往該休息室，惟在途中遇見乙○○，二人發生口角爭執。
    甲○○○○ ○○○○○○○○○○○ ○○○○○○○○竟基於傷害之犯意，以腳朝乙
    ○○之身體臀部猛踢一下，致乙○○受有尾底骨鈍挫傷併尾
    底骨移位之傷害。
二、案經乙○○訴由臺北市政府警察局信義分局報請臺灣臺北地
    方法院檢察署檢察官偵查起訴。
    理  由
壹、程序方面
一、按被告以外之人於審判外之言詞或書面陳述，除法律有規定
    者外，不得作為證據。又被告以外之人於審判外之陳述，雖
    不符前4 條之規定，而經當事人於審判程序同意作為證據，
    法院審酌該言詞陳述或書面陳述作成時之情況，認為適當者
    ，亦得為證據，當事人、代理人或辯護人於法院調查證據時
    ，知有第159條第1項不得為證據之情形，而未於言詞辯論終
    結前聲明異議者，視為有前項之同意，刑事訴訟法第159 條
    第1項、第159 條之5分別定有明文。查，本件告訴人乙○○
    、證人孫大為於警詢及偵查中所為之陳述，以及乙○○提出
    之診斷證明書等病歷資料，固均為被告以外之人於審判外之
    陳述，屬傳聞證據，惟檢察官、被告及其選任辯護人就前開
    審判外之陳述於原審及本院審理時均未爭執其證據能力（僅
    爭執證明力，見原審97年1月14日準備程序筆錄，本院97 年
    4 月22日審判筆錄）；本院審酌上開陳述作成時之情況，核
    均無違法取證或其他程序上之瑕疵，認以之作為證據為適當
    ，揆諸上開規定，上開被告以外之人於審判外之陳述，自均
    具有證據能力。
貳、實體方面
一、訊據上訴人即被告甲○○○○ ○○○○○○○○○○○ ○○○○○○○○固不否認有
    於前開時、地，以乙○○違反餐廳工作規則為由解雇之，並
    告知乙○○於結清工資後，立即離開餐廳之事實，惟矢口否
    認有何傷害犯行，辯稱：伊當時叫乙○○離開餐廳時，只是
    聲音比較大聲而已，並沒有以腳踢其臀部。即便伊有出腳踢
    ，以伊身材較矮胖，依一般經驗法則，亦不可能踢到乙○○
    等語。惟查：
  (一)被告確有於前揭時地以腳踢告訴人乙○○臀部致其受傷之事
    實，業據告訴人乙○○於警詢、偵查及原審審理時指述明確
    （見偵字第10132 號卷第13至15頁、第26頁、原審卷第76至
    78頁），核與證人即「炬芯」餐廳員工孫大為於偵查及原審
    審理時（同前偵查卷第38至39頁、原審卷第79至81頁）所證
    述之情節相符，此外併有行政院衛生署基隆醫院診斷證明書
    及97 年1月29日基醫病字第0970000509號函暨所附病歷資料
    一件在卷可稽（見原審卷第54至71頁）。被告雖以前揭情詞
    置辯，惟查：
  1.告訴人乙○○於警詢時陳稱：96年2 月28日凌晨，在位於台
    北市○○區○○路與信義路口之炬芯餐廳內，被告叫伊下班
    且不用再來上班。之後伊去換衣服準備離開，經過廚房時，
    被告也跟著進來，被告用右腳踹伊臀部，造成伊臀部受有尾
    底骨鈍挫傷、尾底骨移位。伊在當日凌晨2 時許有到基隆醫
    院驗傷等語（見同前偵查卷第14頁）；於檢察官偵查中證稱
    ：96年2 月28日凌晨零時許下班時，被告在餐廳說，伊可以
    不用來了，叫伊把錢算一算離開，伊到前面算錢，之後到後
    面換衣服，伊正要出去打卡時，被告就推廚房的門進來，被
    告就將伊拉進儲藏室，當時伊站著，被告就用腳踹伊屁股等
    語（見同前偵查卷第26頁）；於原審審理時再證稱：當天伊
    在餐廳裡面，老闆跟伊說就做到今天，伊走到後場，被告追
    過來並說「以後不要讓我看到你」，而且拳頭還是放在伊的
    眼前說的。被告用腳踢伊尾椎等語（見原審97年2 月25日審
    理筆錄第3頁、第4頁）。
  2.證人孫大為於偵查時證稱：當日被告叫伊送告訴人到後面點
    交衣物，告訴人說他沒有打卡，又要去打卡... 被告看到告
    訴人還在店裡，很生氣的走過去，伊是有看到被告有出腳，
    但不確定有無踢到告訴人... 另外被告與告訴人有推擠的情
    形，而且被告有用手指告訴人說不希望告訴人再來店裡...
    被告出腳時，告訴人是側對著... 伊只看到被告用腳踢告訴
    人一次... 當時告訴人是側站，所以告訴人好像有用手去撥
    、去擋，以免被告踢到告訴人的屁股等語（同前偵查卷第38
    至39頁）：於原審審理時再證稱：當天被告要求告訴人要離
    開，當告訴人到後面更衣室準備要離開的時候，被告叫伊去
    後面確定告訴人離開了沒，伊到後面，告訴人說忘記打卡，
    才走出來到餐廳與外場的交接處，這時候，被告就對告訴人
    咆哮，叫告訴人趕快走，被告上前跟告訴人在廚房有一些推
    擠，接下來他們兩人一路推擠在吵... 在廚房發生推擠時，
    被告試圖用腳踢乙○○一次... 被告推乙○○希望乙○○趕
    快走，至於推擠身體哪裡伊不記得... 因為他們兩人有在移
    動，感覺上被告是側踢，乙○○用手擋住他的屁股... 依伊
    站的位置角度看過去，無法看到被告到底有無踢到乙○○的
    屁股，但伊確定有看見乙○○用手把被告的腳撥開，並喊「
    ㄟ」。事發當天證人乙○○有打電話跟伊說回家途中覺得很
    痛，要去醫院驗傷等語（見原審97年2月25日審判筆錄第9頁
    、第10頁、第13頁）。綜上事證，除告訴人與證人孫大為所
    述均相互一致外，孫大為現仍為被告餐廳之員工，此為被告
    所不否認，故其所為證述應無故意偏袒被告或乙○○之必要
    或可能。
  3.又證人孫大為雖證稱被告出腳後，並無法確定有踢到乙○○
    身體等語，惟以本案事發突然之情況下，及參以孫大為陳稱
    當時被告與乙○○二人是在移動中、及己身站立角度位置等
    情（見原審97年2 月25日審判筆錄第11頁、第13頁），孫大
    為因現場狀況、站立位置，以致僅看見被告出腳朝向乙○○
    身上踢一下，未能確實見聞有踢到身體之情，自屬合理，本
    院實難依此即為有利於被告之認定。況被告於警詢時自承：
    伊沒有用腳踢告訴人臀部（見偵查卷第7 頁）；於檢察官偵
    查中亦稱：伊絕對沒有碰到他（見偵查卷第27頁）；及至原
    審審理時反稱：當時的確有爭執，「有一點肢體上的推擠」
    ，但沒有造成傷害的事實等語（見原審卷81頁反面），前後
    已然矛盾不一。復徵之告訴人於上開時、地與被告發生本案
    爭執後，隨即於當日凌晨3 時10分許前往行政院衛生署基隆
    醫院就診，並經醫師檢視、診斷受有尾底骨鈍挫傷併尾底骨
    移位之傷害，此亦有卷附行政院衛生署基隆醫院診斷證明書
    （見偵查卷16頁）及97年1 月29日基醫病字第0970000509號
    函暨所附病歷資料一件在卷可憑，是乙○○之就醫時間、過
    程，並無任何延誤，亦均與其及孫大為上揭證述之情節相符
    ，益足徵被告確有於前開時、地，因解雇乙○○後，其遲未
    離開餐廳，二人發生口角爭執，被告即出腳朝乙○○之身體
    臀部部位猛踢一下，以致乙○○受有尾底骨鈍挫傷併尾底骨
    移位傷害等情，已屬明確。
  4.至被告另辯稱行政院衛生署基隆醫院醫師是依乙○○之陳述
    而製作相關診斷證明，並非親為診斷等語。惟乙○○確實有
    於96年2月28日凌晨3時10分許，經行政院衛生署基隆醫院醫
    師診治後，認定受有前揭傷害無誤，已如前述。而該醫院急
    診病歷表上記載「自訴被人踢到尾骨... 」等語，乃係醫生
    依乙○○之陳述紀錄此次受傷之原因而已，並非謂該病歷傷
    勢，僅係純依乙○○之陳述而製作，被告此部分辯解，實有
    誤會。其據此再聲請傳喚該院醫師到庭結證，本院認本案事
    證已明，並無必要，應予駁回。
  (二)綜上，依告訴人及證人孫大為之歷次詳細指證，告訴人受傷
    後就醫之相關資料，以及被告前後不一之陳述，本院認已足
    認定被告確有於前揭時地傷害告訴人之事實，被告上揭所辯
    ，核係事後卸責之詞，不足採信，本件事證已臻明確，被告
    犯行堪以認定，應依法論科。
二、核被告所為，係犯刑法第277條第1項之普通傷害罪。
三、原審本於同一事證，認被告所為普通傷害之犯行明確，適用
    刑法第277條第1項、第41條第1項前段、刑法施行法第1條之
    1，中華民國96 年罪犯減刑條例第2條第1項第3款、第7條、
    第9 條等規定，並審酌被告僅因乙○○遭解雇後，遲未離開
    餐廳，即出腳猛踢其臀部，造成告訴人受有前開傷害，所為
    實屬非是，且犯後猶一意否認，及迄未賠償告訴人所受損害
    ，及告訴人所受傷勢尚輕，其對於本案之發生亦與有相當責
    任等一切情狀，量處拘役五十日，並依法減刑二分之一及諭
    知易科罰金之折算標準，核其認事用法均無違誤，量刑亦屬
    妥適。被告猶以告訴人證詞前後矛盾，並與證人證詞不相符
    合等語為由，否認犯罪，提起上訴，並無理由，自應予駁回
    。
四、又查，被告前未曾受有期徒刑以上刑之宣告，有本院被告全
    國前案紀錄表一紙在卷可稽，其因一時失慎，致罹刑章，本
    案雖因前有告訴人之不當行為，然被告之反應亦屬過激，經
    此偵審程序並經科刑判決，當知所戒慎，諒無再犯之虞，本
    院因認其所宣告之刑以暫不執行為適當，爰併諭知緩刑二年
    ，以勵自新，併觀後效。
據上論斷，應依刑事訴訟法第368 條，刑法第74條第1項第1款，
判決如主文。
本案經檢察官吳國南到庭執行職務
中    華    民    國    97    年    5     月    6     日
                  刑事第十庭審判長法  官  楊炳禎
                                  法  官  李春地
                                  法  官  朱光仁
以上正本證明與原本無異。
不得上訴。
                                  書記官  王宜玲
中    華    民    國    97    年    5     月    12    日


司法院資訊處製作；財團法人民間司法改革基金會備份。
